【裁判字號】    99,上易,431
【裁判日期】    990506
【裁判案由】    恐嚇取財
【裁判全文】
臺灣高等法院臺中分院刑事判決         99年度上易字第431號
上  訴  人  臺灣南投地方法院檢察署檢察官
被      告  乙○○
上列上訴人因被告恐嚇取財案件，不服臺灣南投地方法院98年度
易字第241號中華民國99年2月5日第一審判決（起訴案號：臺
灣南投地方法院檢察署98年度偵字第3568號），提起上訴，本院
判決如下：
    主  文
原判決撤銷。
乙○○以脅迫使人行無義務之事，處拘役貳拾日，如易科罰金以
新台幣一千元折算一日。
    事  實
一、乙○○於民國98年6月19日9時許，在南投縣竹山鎮○○里○
    ○路、前山路口前，要其女朋友丙○○交付彰化銀行竹山分
    行及竹山郵局之存款簿、提款卡，為丙○○所拒絕；詎乙○
    ○竟對丙○○大聲以「哭爸」「幹」（台語）對咆哮，脅迫
    丙○○交付，丙○○因而交付上開物品予被告乙○○。
二、案經丙○○訴由南投縣政府警察局竹山分局報請台灣南投地
    方法院檢察署檢察官偵查起訴。
    理  由
一、訊之被告否認有上開犯行，辯稱伊與丙○○當時有爭吵，僅
    係誤會云云。惟查告訴人丙○○於警詢中供稱：「乙○○民
    國98年6月19日4時許，以他本人之手機0000-00000 0打電話
    到我的手機0000000000先響一聲後由我回撥給他，他就告訴
    我說，他會在當日上午7點左右到達竹山，並要我準備彰化
    銀行竹山分行所屬之存款簿、提款卡，及竹山郵局存款簿、
    提款卡。而在早上7點跟乙○○見面時，乙○○未經我同意
    ，強行將我隨身包包拿走，擅自翻搜我是否有依約將彰化銀
    行竹山分行所屬之存款簿及提款卡，及竹山郵局存款簿及提
    款卡帶來。約9點半許，他要上車之際，要我將提款卡等物
    交給他。我不肯，他更大聲咆哮我，我因害怕所以便交給他
    。」（見偵查卷第9頁），於原審審理時並對所謂咆哮內容
    供稱：「被告當時口氣不好，很兇的對我講，講了一些髒話
    『哭爸』、『幹』」等語，被告於偵查中經檢察官詢以對丙
    ○○於警詢筆錄所載有何意見，供稱：我承認犯罪等語，已
    坦承犯行（見偵查卷第23頁），核其自白與告訴人丙○○之
    指述相符，應堪採信，至被告事後翻異前供，顯係卸責之詞
    ，不足採信。
二、按刑法第第346條之恐嚇取財罪以意圖為自己或第三人不法
    之所有，以恐嚇使人將本人或第三人之物交付為其要件，本
    件被告雖有上開言語使告訴人丙○○交付其隨身包包而取其
    存款簿及提款卡，然被告自始否認有不法所有意圖，辯稱伊
    取走丙○○之存款簿僅在保管而已，檢察官就被告取走丙○
    ○如何有不法所有之意圖並未舉證，而依依丙○○之供述被
    告取走其存款簿，其後並未因而受有何損害，則被告所為與
    前前開法條之構成要件不相符合，尚難以該罪之罪責相繩。
    惟被告上開行為脅使丙○○交付存款簿，核係以脅迫之方法
    使人行無義務之事，仍應構成刑法第304條強制罪之犯罪要
    件，本院得變更起訴法條對被告論罪科刑。
三、原審判決被告無罪尚有未洽，檢察官上訴意旨認被告犯有刑
    法第第346條之恐嚇取財罪雖非全然有理由，然原判決既有
    有上開可議之處，應由本院將原判決撤銷改判，爰審酌被告
    犯罪之行為、事後態度、犯罪之損害及已與其女友丙○○達
    成和解等一切情狀，從輕量處如主文所示之刑，並諭知易科
    罰金之折算標準。
據上論斷，應依刑事訴訟法第三百六十九條第一項前段、第三百
六十四條、第二百九十九條第一項前段、第三百條、第三百零四
條第一項、第四十一條判決如主文。
本案經檢察官甲○○到庭執行職務。
中    華    民    國    99    年    5     月    6     日
            刑事第四庭    審判長法  官  洪  耀  宗
                                法  官  許  文  碩
                                法  官  蔡 王 金 全
上列正本證明與原本無異。
不得上訴。
                                書記官  金  珍  華
中    華    民    國    99    年    5     月    7     日

司法院資訊處製作；財團法人民間司法改革基金會備份。
